【裁判字號】    98,交聲,941
【裁判日期】    980629
【裁判案由】    聲明異議
【裁判全文】
臺灣高雄地方法院交通事件裁定         98年度交聲字第941號
原處分機關  交通部公路總局高雄區監理所
異  議  人
即受處分人  甲○○
上列異議人因違反道路交通管理處罰條例案件，對於交通部公路
總局高雄區監理所民國98年3 月25日所為之處分（高監營裁字裁
80-B00000000號）聲明異議，本院裁定如下：
    主  文
原處分撤銷。
甲○○不罰。
    理  由
一、原處分機關略以：受處分人即異議人（下稱異議人）甲○○
    所有之車牌號碼CQ8 —777 號重型機車，於民國98年2 月15
    日因「號牌不依指定位置懸掛」之交通違規，為高雄市政府
    警察局苓雅分局員警依違反道路交通管理處罰條例第12條第
    1 項第7 款規定，以高市警交字第B00000000 號舉發違反道
    路交通管理事件通知單掣單舉發。爰依道路交通管理處罰條
    例第12條第1 項第7 款、同條第2 項之規定，裁處異議人罰
    鍰新臺幣（下同）5,400 元，並吊銷機車牌照等語。
二、聲明異議意旨略以：異議人所有車牌號碼CQ8 —777 號重型
    機車毀損，因為當時還能騎乘，於是自行鎖上車牌，且依道
    路交通安全規則基本法令輯要第二章第11條，機器腳踏車號
    牌每車一面，應懸掛於車輛後面之明顯適當位置。異議人之
    車牌並非如飆車族所懸掛可翻起來之車牌（俗稱翹牌），因
    此不服員警之處罰，爰依法聲明異議等語。
三、按汽車有已領有號牌而未懸掛或不依指定位置懸掛之情形者
    ，處汽車所有人新臺幣3,600 元以上10,800元以下罰鍰，並
    禁止其行駛，道路交通管理處罰條例第12條第1 項第7 款定
    有明文，其意旨在禁止未懸掛或不依指定位置懸掛汽車號牌
    ，導致不能辨認牌號之行為，故認定是否未懸掛或不依指定
    位置懸掛汽車號牌者，自應以該號牌有無懸掛，或其所懸掛
    位置是否足以辨識牌號為準。又有關道路交通管理處罰條例
    第12條之「指定位置」之認定，因汽車號牌懸掛位置之規定
    ，已於道路交通安全規則第11條業已有明確規範，故應予以
    參考。再者，汽車號牌懸掛位置，除原設有固定位置外，應
    依下列規定懸掛固定：三、機器腳踏車及拖車號牌每車一面
    ，應正面懸掛於車輛「後端之明顯適當位置」，且汽車號牌
    不得變造損毀、塗抹或粘貼其他材料、加裝邊框或霓虹燈、
    裝置旋轉架、顛倒懸掛或以安裝其他器具之方式使不能辨認
    其牌號，並不得以他物遮蔽，如有污穢，致不能辨認其牌號
    時，應洗刷清楚，道路交通安全規則第11條第1 項第3 款前
    段、第2 項亦定有明文。
四、經查：
（一）本件異議人甲○○所有之車牌號碼CQ8 —777 號重型機車
      ，於98年2 月15日20時35分許，在高雄市前金區○○○路
      與新田路口處，經員警以「已領有號牌而不依指定位置懸
      掛（翹牌）」之違規而當場舉發，嗣異議人不服提出申訴
      ，原處分機關函請原舉發單位調查結果，仍認異議人有前
      開違規行為，並於98年3 月25日依道路交通管理處罰條例
      第12條第1 項第7 款、第2 項規定裁處罰鍰5,400 元，並
      牌照吊銷等情，為異議人所不否認，且有高雄市政府警察
      局98年2 月15日高市警交字第B00000000 號舉發通知單、
      現場採證相片、高雄市政府警察局苓雅分局98年3 月16日
      高市警苓分六字第0980006705號書函、裁決書在卷可稽。
（二）訊據證人即本件製單之員警乙○○證稱：本件機車車牌的
      懸掛位置很明顯的有往上揚的情形，且懸掛的方式與原廠
      後面有一塊擋泥板有明顯的不同等語。異議人亦自承因先
      前發生車禍而擋泥版被撞掉，修理時，機車行老闆建議節
      省支出，所以才將車牌懸掛在與原先設置不同之位置等語
      。足見本件異議人之機車懸掛號牌之位置已非原設有固定
      位置之處甚明。
（三）參諸前揭說明，異議人有無已領有號牌而不依指定位置懸
      掛之違規事實，應以該面車牌是否「正面懸掛於車輛後端
      之明顯適當位置」憑斷，而非以車牌是否懸掛在「原廠位
      置」為認定標準。本件車牌號碼CQ8 —777 號重型機車號
      牌確係正面裝設在該機車之正後方，介於機車後車輪與尾
      燈之間，且以螺帽固定於機車車身後端，有卷附之違規採
      證照片（見本院卷第14、15頁）及異議人提供其所拍攝之
      機車照片（見本院卷第12、13頁）可認，核符「車輛後端
      之明顯適當位置」。
（四）再依證人乙○○證述：一般機車駕駛人為了逃避稽查而做
      的翹牌，一種是裝置可旋轉車架，可以隨時調整車牌的角
      度，另一種是固定式的，沒有辦法調整車牌的角度，但從
      遠處角度來看，也有辨識上的難度。本件機車應屬固定式
      的。依本件車牌懸掛的位置，從遠方10、20公尺處來看，
      可能會有辨識上的困難等語。惟其亦證稱實際上並無測試
      本件機車車牌懸掛之位置從遠處觀看是否有礙辨識，是其
      上開所述僅係個人臆測之詞，並無證據可資證明。另佐以
      異議人庭呈其騎乘車牌號碼CQ8 —777 號重型機車交通違
      規之採證照片，違規時間係於98年2 月13日本件舉發2 日
      前，從上開照片中，異議人機車號牌懸掛位置與本件違規
      採照片相同，仍可以清楚辨識車牌號碼，並無難以辨識之
      情形；雖證人乙○○稱：因庭呈之違規照片是以固定式相
      機拍攝，因固定式相機係由高處往低處拍攝，辨識上較無
      問題，但若以一般站立方式拍攝，辨識上可能就會有問題
      等語，然異議人懸掛號牌之高度，約在機車高度中間，顯
      然低於一般人站立之高度，是一般員警以站立拍攝方式取
      締交通違規，其拍攝之高度仍高於號牌之高度，是證人乙
      ○○上開所述仍屬其推測之詞，尚難認定本件號牌之懸掛
      有辨識上之困難度。從而，上開號牌斜度雖較一般機車上
      揚，但依其外在形式以正面觀之，仍可清晰辨別號牌，於
      通常視距之範圍內，未達不能清楚辨認號牌之程度。再觀
      諸卷附之違規採證照片，異議人所有之機車號牌係確實懸
      掛於後車輪與尾燈之間，且其號牌字跡清楚並無刻意遮掩
      情事，僅角度較上揚，以一般人之正常角度觀之，仍可清
      楚辨識無礙，是以現存之積極證據尚不足為不利於異議人
      之認定，亦無其他更具公信力之證據，可證異議人確有違
      規之行為，自難單憑原舉發機關上開所指情節，即遽認異
      議人確有上開違規之事實。故本件不足認有「已領號牌而
      不依指定位置懸掛」之情形，原處分機關未予詳查，徒憑
      舉發機關之舉發，即對異議人為首揭之處分，尚有未恰。
      綜上所述，本件異議為有理由，應將原處分予以撤銷，並
      諭知不罰。
五、據上論斷，應依道路交通案件處理辦法第20條，裁定如主文
    。
中    華    民    國    98    年    6     月    29    日
                  交通法庭      法  官  王靖茹
以上正本證明與原本無異。
如不服本裁定，應於收受送達後5 日內向本院提出抗告狀。
中    華    民    國    98    年    6     月    29    日
                                書記官  鍾錦祥


司法院資訊處製作；財團法人民間司法改革基金會備份。
